---
title: "Mi primer documento"
author: "Felipe Ortega"
date: "21/5/2019"
output: 
  html_document:
    theme: flatly  # Tema general para maquetado de la página
    highlight: tango  # Tema de resaltado de código
---

```{r setup, include=FALSE}
# Este chunk (trozo) de código R está al principio del documento
# Suele incluir todas las sentencias de importación de paquetes
# así como las órdenes de configuración global, válidas para todo
# el documento.

# Por defecto, configuramos las opciones de chunks de código en
# el documento para que siempre se muestre el código del chunk
# y para que la salida no lleve delante ningún símbolo especial
knitr::opts_chunk$set(echo = TRUE, comment = NA)

```

# Título principal

Tras el título principal tenemos la introducción del documento.

## R Markdown

Este es un documento con R Markdown. El formato [Markdown](https://es.wikipedia.org/wiki/Markdown)
es un sistema de sintaxis para
resaltar contenidos en la web, más sencillo de aprender y escribir que el código HTML,
basado en etiquetas. El objetivo es que sea fácil para un humano escribir en este
formato, al tiempo que luego podamos convertir sin esfuerzo el documento en contenido
HTML que pueda mostrar un navegador web.

Para conocer más detalles sobre R Markdown, se puede visitar: <http://rmarkdown.rstudio.com>.
En las diapositivas del curso también se incluyen referencias y enlaces adicionales
para aprender más sobre R Markdown.

## Procesar R Markdown para crear documentos

Al abrir un documento R Markdown en RStudio, en la región del editor (arriba-izquierda) el
menú superior de botones muestra un botón **Knit**, con el icono de una madeja de lana y
una aguja de molde. Cuando pulsamos ese botón, RStudio automáticamente invoca los comandos
necesarios de varios paquetes R para generar un documento de salida, a partir del archivo 
R Markdown.

El documento incluirá todo el texto que hayamos escrito, resaltado según la sintaxis de 
Markdown que hayamos empleado. Además, todos los *chunks* de R que hayamos incluido se
ejecutan secuencialmente, y el resultado (numérico, salida de modelos, gráficos para
visualización, etc.) se integra automáticamente en el documento.

A continuación, se muestra cómo incluir un chunk en R. De forma análoga, se pueden
incluir chunks en otros lenguajes que también entienda la plataforma (Python, SQL, etc.).

````r
```{r, titulo-chunk, opcion1=valor, opcion2=valor}`r ''`
1 + 1
```
````

Por ejemplo:

```{r lm}
y <- rnorm(50)
x <- rnorm(50)
lm0 <- lm(x ~ y)
lm0
```

## Incorporar gráficos

Cuando escribamos un chunk que contiene alguna instrucción para construir un gráfico, dicho
gráfico se genera automáticamente y se integra dentro de nuestro documento.

```{r pressure, echo=FALSE}
plot(pressure)
```

En este último ejemplo, se ha añadido en la cabecera del chunk el parámetro `echo = FALSE`.
Esto evita que se imprima en el documento el código R que ha generado el gráfico.

En los siguientes ejemplos, veremos bastantes opciones más que podemos emplear para 
crear documentos de forma rápida y versátil.


