---
title: "Elementos y opciones de trabajo con RMarkdown"
author: "Felipe Ortega, DSLAB, URJC"
date: "21/5/2019"
output: 
  html_document:
    toc: true  # Incluye tabla de contenidos automática
    toc_float: true  # Mantener ToC visible a la izquierda
    toc_depth: 2  # Incluir dos niveles de profundidad en ToC
    number_sections: true  # Autonumerado de secciones
    theme: flatly  # Tema general para maquetado de la página
    highlight: tango  # Tema de resaltado de código
---

```{r setup, include=FALSE}
# Este chunk (trozo) de código R está al principio del documento
# Suele incluir todas las sentencias de importación de paquetes
# así como las órdenes de configuración global, válidas para todo
# el documento.

# Por defecto, configuramos las opciones de chunks de código en
# el documento para que siempre se muestre el código del chunk
# y para que la salida no lleve delante ningún símbolo especial
knitr::opts_chunk$set(echo = TRUE, comment = NA)

# Importamos algunos paquetes R para un análisis de ejemplo
library(tidyverse)
library(knitr)
library(GGally)
library(egg)
library(Hmisc)
library(HSAUR3)
```

# Ejemplo: Estudio de ganancia de peso con ANOVA

Para este ejemplo, nos basamos en el caso de estudio presentado
por Hothorn y Everitt (Hothorn & Everitt, 2014), sobre un estudio acerca de la
ganancia de peso experimentada por ratas de laboratorio, alimentadas con 4
dietas diferentes de acuerdo con dos posibles variables categóricas:

- Cantidad de proteína (`type`): con valores `High` o `Low`.
- Fuente de proteína (`source`): con valores `Beef` o `Cereal`.

El diseño del experimento es completamente balanceado, teniendo cada celda
de combinación de valores `type` y `source` el mismo número de muestras.

Por último, la variable `weightgain` registra, para cada caso, el aumento de peso
experimentado por el animal al final del periodo de estudio.

El documento original está disponible en el siguiente 
[enlace](https://cran.r-project.org/web/packages/HSAUR3/vignettes/Ch_analysis_of_variance.pdf).

## Diccionario de variables

Ejemplo de tabla con kable.

## EDA

Algunos ejemplos sencillos de resumen de datos.

```{r describe-df}
# Usamos la nueva versión con salida HTML de la conocida
# función Hmisc::describe()
html(describe(weightgain))
```

```{r ggpair, fig.width=9, fig.height=6}
# La función ggpairs proviene del paquete GGally
pm <- ggpairs(weightgain, mapping = aes(color = source),
        lower = list(combo = "facetdensity"),
        legend = 1
        )
# Añadimos transparencia al diagrama de densidad de la celda (3,3)
pm[3,3] <- pm[3,3] + aes(alpha = 0.5)
pm
```


## ANOVA

A continuación, reproducimos el cálculo del modelo ANOVA sobre los datos
del experimento.

```{r anova}
# Cálculo de un modelo anova
# Variable respuesta: weightgain
# Entradas: source + type + source:type
# Fórmula: weightgain ~ source + type + source:type
# El operador * permite compactar la representación de este modelo
# en la fórmula
wg_aov <- aov(weightgain ~ source * type, data = weightgain)

# Resumen de resultados del modelo
summary(wg_aov)
```

Extraemos los coeficientes correspondientes a cada variable. Los niveles de
referencia son los escogidos por defecto en el contraste estándar de R, es
decir, en este caso `source = "Beef"` y `type = "High"`.

```{r anova-coef}
# Coeficientes asociados al modelo
coef(wg_aov)
```

Finalmente, representamos un gráfico con los efectos univariantes que podemos
captar en el diseño experimental.

```{r desing-plot, fig.cap="Gráfico que representa los efectos univariantes de cada nivel de las variables categóricas analizadas en el experimento."}
plot.design(weightgain)
```


## Referencias

* (Hothorn & Everitt, 2014) Torsten Hothorn and Brian S. Everitt (2014). *A Handbook of Statistical Analyses Using R*, Chapman & Hall/CRC.
* (Hand et al, 1994) D. J. Hand, F. Daly, A. D. Lunn, K. J. McConway and E. Ostrowski (1994). *A Handbook of Small Datasets*, Chapman and Hall/CRC, London.
